【裁判字號】    97,財管,5
【裁判日期】    970331
【裁判案由】    指定遺產管理人
【裁判全文】
臺灣彰化地方法院民事裁定      97年度財管字第5號
聲  請  人  元大商業銀行股份有限公司
法定代理人  丁○○
訴訟代理人  甲○○
第  三  人  財政部國有財產局台灣中區辦事處彰化分處
法定代理人  曾平輝
被繼承人    丙○○
                        號
上列聲請人聲請指定被繼承人遺產管理人事件，本院裁定如下：
    主    文
指定第三人財政部國有財產局台灣中區辦事處彰化分處為被繼承
人丙○○（原名黃敏修）之遺產管理人。
聲請程序費用新台幣壹仟元由被繼承人負擔。
    理    由
一、按繼承開始時，繼承人有無不明，而無親屬會議或親屬會議
    未於1個月內選定遺產管理人者，利害關係人得聲請法院選
    任遺產管理人，又先順序繼承權人均拋棄繼承或第四順位繼
    承人均拋棄其繼承權者，準用關於無人繼承之規定，民法第
    1177條、第1178條第1、2項、第1176條第6項分別定有明文
    。又依非訟事件法第149條第3項法院選任之遺產管理人，除
    自然人外，亦得選任公務機關任之。
二、本件聲請意旨略以：被繼承人黃敏修（即丙○○）於民國91
    年7月19日，向聲請人借款壹佰貳拾萬元整。惟被繼承人已
    於民國96年7月21日死亡，其第1、2、3順位繼承人均已為拋
    棄繼承權，無第四順位繼承人。也未選定遺產管理人者，利
    害關係人得聲請法院選任遺產管理人。又先順序繼承權人均
    拋棄繼承或第四順位繼承人，是否仍有應繼承之人不明，而
    其親屬會議並未於一個月內選定遺產管理人，致聲請人對上
    開遺產人無法行使權利，為確保聲請人之權利，爰提出戶籍
    謄本、借據影本、本院家事法庭函等為證，依法指定被繼承
    人之遺產管理人。
三、查聲請人主張之事實，業據提出戶籍謄本、本院家事法庭函
    （彰院賢家德96年度繼900字0000000000號）、相對人借據
    影本一份為證。是又本院曾去函請繼承人乙○○（被繼承人
    之妻）表明是否願意擔任遺產管理人，然迄今並無回應，本
    院認被繼承人之最近親屬間既無人願擔任被繼承人丙○○之
    遺產管理人，應以政府機關即財政部國有財產局台灣中區辦
    事處彰化分處為被繼承人之遺產管理人，較為適當。蓋國有
    財產局係國家機關，應依國有財產法規定，行使權利及負擔
    義務，不能純以利益為考量因素；且尚得向法院聲請擔任遺
    產管理人之報酬；再者，攸關被繼承人之遭受法院強制執行
    文件，大部分僅係收受者。故指定財政部國有財產局台灣中
    區辦事處彰化分處為被繼承人之遺產管理人，應係符合法律
    規定且適宜，爰裁定如主文。
四、依非訟事件法第157條裁定如主文。
中    華    民    國    97    年    3    月     31    日
                    家事法庭    法  官  王鏡明
以上正本係照原本作成。
如對本裁定抗告須於裁定送達後10日內向本院提出抗告狀。
中    華    民    國    97    年    4     月    1     日
                                書記官  謝玲英


司法院資訊處製作；財團法人民間司法改革基金會備份。
